【裁判字號】    90,易,480
【裁判日期】    901211
【裁判案由】    竊盜
【裁判全文】
臺灣宜蘭地方法院刑事判決                            九十年度易字第四八號
    公  訴  人  臺灣宜蘭地方法院檢察署檢察官
    被      告  甲○○
右列被告因竊盜案件，經檢察官提起公訴（九十年度偵字第二三七三號），本院判決
如左：
    主  文
甲○○無罪。
    理  由
一、公訴意旨略以：被告甲○○基於為自己不法所有之意圖，於民國九十年七月六日
    十九時前之某時許，在宜蘭縣宜蘭市○○路一二五號前，竊取丙○○所有之車牌
    號碼ＲＤＸ─五二九號機車一部，得手後供己作為代步工具。嗣於同年月廿八日
    十六時五十分許，在宜蘭縣宜興路為警查獲，並扣得鑰匙三支。因認被告涉犯刑
    法第三百二十條第一項竊盜罪嫌。
二、公訴意旨認被告甲○○涉犯刑法第三百二十條第一項之罪行，無非係以：(一)被害
    人丙○○之指述，及卷附車輛、車牌失竊資料個別查詢報表─查詢車輛認可資料
    、贓物認領保管收據各一紙；(二)被告無法提供其辯稱借予機車之綽號「阿德」之
    人之確實姓名、年籍等資料俾供查考。(三)被告前有竊盜罪前科，自應明瞭苟係受
    託他人保管物品，理應取得相關證照以資確定非屬盜贓物，且其與綽號「阿德」
    之人並非熟稔，焉有無端為之保管機車之理。惟訊之被告自警訊至偵審中，均堅
    詞否認有何竊盜犯行，辯稱：本件機車係九十年七月初某日，一名在遊藝場認識
    之友人「阿德」表示要至臺北處理事情，故將機車託其保管，嗣後即未曾再見到
    「阿德」，其於此期間內仍有斷斷續續找尋「阿德」欲返還該部機車，惟均未果
    。扣案鑰匙均為「阿德」交付。且其家中父、姊均有各有機車一部可供其使用，
    當時其亦有固定正當工作，實無竊車之動機及必要等語。
三、按犯罪事實應依證據認定之，無證據不得認定其犯罪事實，又不能證明被告犯罪
    者，應諭知無罪之判決，刑事訴訟法第一百五十四條、第三百零一條第一項分別
    定有明文。又按刑事訴訟法上所謂認定犯罪事實之證據，係指足以認定被告確有
    犯罪行為之積極證據而言，如未能發現相當證據或證據不足以證明，自不得以推
    測或擬制之方法，以為裁判之基礎，最高法院二十九年上字第三一０五號及四十
    年臺上字第八六號分別著有判例；認定不利於被告之事實，須依積極證據，苟積
    極證據不足為不利於被告事實之認定，即應為有利於被告之認定，更不必有何有
    利之證據，最高法院三十年上字第八一六號判例可資參照。次依最高法院四十年
    臺上字第八六號、七十六年臺上字第四九八六號判例意旨，認定犯罪事實，所憑
    之證據，雖不以直接證據為限，間接證據亦包括在內，然無論直接或間接證據，
    其為訴訟上之證明，須於通常一般之人均不致於有所懷疑，而得確信其為真實之
    程度者，始得據之為有罪之認定，倘其證明尚未達到此一程度，而有合理性懷疑
    之存在時，即無從為有罪之認定，合先敘明。
四、經查：
  (一)本件被害人丙○○並未親眼見聞其所有之上開機車遭被告竊取之過程，而由機車
    失竊資料及贓物認領保管收據亦無從作為認定被告竊盜犯行之主要依據。且在一
    般社會生活經驗上，持有贓物之原因本非僅一端，尚難單純以被告持有贓物之事
    實，忖度其取得贓物之來源。況縱被告係以竊盜、搶奪、詐欺、拾得遺失物或故
    買、收受贓物等犯罪手段取得該贓物，所涉犯罪構成要件本各不相同，訴訟上本
    不能因其無證據證明其取得贓物之來源，而推定其屬竊盜之犯行。從而，本件要
    無法依憑被告持有失竊機車之客觀事實，遽認其持有之贓車即為其竊盜所得。公
    訴意旨指認被告涉有竊盜犯嫌所憑藉之被害人指述，機車失竊資料等證據，雖足
    形成被告涉犯竊盜罪嫌之合理懷疑，惟此等證據之證明力，尚難作為認定被告有
    如公訴意旨所指竊盜罪行之有力證據。
  (二)被告家中已有二部機車，一部為其父乙○○所有，一部為其姊李淑楨所有，現均
    置放宜蘭家中，而李淑楨現在高雄工作，其他家庭成員亦均在外地工作，故被告
    家中之二部機車現係由被告及其父共同使用等情，已據證人即被告之父乙○○到
    庭證述屬實（見本院九十年十一月十三日訊問筆錄），且與被告提出之戶籍謄本
    、其姊李淑楨及其兄李國政之在職證明書、李淑楨行車執照及該二部機車之照片
    各一份互核相符。又被告自九十年七月三日起即在於宏氏公司門市擔任大夜班營
    業員工作一節，亦經該公司負責人林頂力出具在職證明書一紙可資證明，堪認被
    告此部分辯解均屬真實，洵足採信。
  (三)又證人即被告之父乙○○到庭復證稱：本件失竊機車因停放在其住處圍牆邊一段
    時間，故向被告詢問該部機車來源，被告表示係其友人寄放，該名友人因前往臺
    北目前無法聯絡方一直停放該處，其曾要求被告速尋友人「阿德」返還該車。平
日被告均使用家中機車，並無騎乘該部機車。況家中機車均無故障，被告亦無使
    用該部機車之必要（見本院九十年十一月十三日訊問筆錄）等語綦詳。是依前開
    證人所述，益徵被告辯稱：該部機車為友人「阿德」寄放，平日均置於住處附近
    並無騎用等語，應非虛言，尚堪採憑。
  (四)總據上情，本件無法單依被害人丙○○供述之失竊時地，及機車失竊資料、贓物
    認領保管收據等文件遽以推斷被告之竊盜行為如前述，而失竊機車雖係在被告持
    有狀態中查獲，然綜觀被告所執辯解，均尚與證人乙○○到庭證述各語相互吻合
    。且衡以常情，被告於案發當時確有固定正當工作，平時亦可自由使用家中機車
    代步，要無竊取機車供作代步工具之必要，是其竊車使用之動機實難認定。職是
    之故，本件倘單以客觀上被告騎乘該部失竊機車，及無法具體提供其所稱交付機
    車之友人「阿德」之年籍姓名俾利查證之角度言之，確足使被告形成涉犯竊盜罪
    嫌之合理且有力之懷疑。惟相對而言，本件亦無積極證據可資證明被告之辯解與
    真實不符，況於被告有何竊盜之動機，亦乏證據及客觀跡證可供推考，是基於禁
    止推定罪狀之法則，確保國家刑罰權之正確行使之目的下，本件公訴意旨所執之
    前開論據，固足使被告涉及刑法第三百二十條第一項之罪行具有合理且有力之懷
    疑，然尚不足使其竊盜之犯行達於通常一般之人均不致有所懷疑，而得確信其為
    真實之程度。末以，按竊盜罪之成立，除行為人在客觀上需有竊取行為外，主觀
    上尚需有意圖為自己不法所有之意圖，此即所謂之「取得意圖」。若行為人並無
    取得意圖，僅有客觀上單純使用之行為，因此舉並不使該物發生質變或減低經濟
    價值，故於現行刑法尚不對此予以處罰。從而，被告雖於遭警查獲時騎乘該部失
    竊機車，然參佐上開說明及被告所執：其係騎乘該車前往找尋「阿德」欲返還該
    車，及其仍在以實現物之經濟利益及效用為目的之方式使用該部機車，亦無將該
    機車充作自身所有財產之主觀認識及意欲等情可知，其主觀上應係基於受寄保管
    者之認識，而無「排斥所有或持有」及「占為己有」之意圖及客觀行為態樣。從
    而，參酌前開說明，因其主觀上並無不法所有之意圖，是本件亦缺乏竊盜罪之主
    觀意圖之要素，而與竊盜罪之構成要件有間，尚不得以該罪名相繩。此外，本院
    復查無其他積極證據抑或其他間接證據足資證明或補強被告有如公訴人指陳之竊
    盜犯行，揆諸首揭判例意旨，因其犯罪嫌疑不足，不能證明其犯罪，爰依法為被
    告無罪判決之諭知。
據上論斷，應依刑事訴訟法第三百零一條第一項前段，判決如主文。
本案經檢察官廖允松到庭執行職務
中      華      民      國      九十      年    十二    月     十一     日
                                    臺灣宜蘭地方法院刑事第二庭
                                            法  官  陳  嘉  年
右正本證明與原本無異。
如不服本判決，應於判決送達後十日內，向本院提出上訴狀。（應附繕本）
                                            書記官  詹  玉  惠
中      華      民      國      九十      年    十二    月     十二     日


司法院資訊處製作；財團法人民間司法改革基金會備份。
